最高法院刑事判決　　　　　　　　　　111年度台上字第2893號
上　訴　人　周廣華（原名周獻瑞）





上列上訴人因公共危險案件，不服臺灣高等法院臺中分院中華民
國111 年3 月16日第二審判決（110 年度交上訴字第1858號，起
訴案號：臺灣臺中地方檢察署109 年度偵字第34875 號），提起
上訴，本院判決如下：
    主  文
上訴駁回。
    理  由
一、按刑事訴訟法第377 條規定，上訴於第三審法院，非以判決
    違背法令為理由，不得為之。是提起第三審上訴，應以原判
    決違背法令為理由，係屬法定要件。如果上訴理由書狀並未
    依據卷內訴訟資料，具體指摘原判決不適用何種法則或如何
    適用不當，或所指摘原判決違法情事，顯與法律規定得為第
    三審上訴理由之違法情形，不相適合時，均應認其上訴為違
    背法律上之程式，予以駁回。
二、本件原審審理結果，認為上訴人周廣華有原判決犯罪事實所
    載公共危險犯行明確，因而維持第一審論處其駕駛動力交通
    工具而吐氣所含酒精濃度達每公升零點二五毫克以上，因而
    致人於死罪刑之判決，駁回其在第二審之上訴，已載敘其調
    查證據之結果及憑以認定犯罪事實之心證理由，有卷存資料
    可資覆按。又㈠行為人服用酒類後雖已達不能安全駕駛動力
    交通工具之程度，然此係基於交通運輸與公共安全之考量，
    與刑法第19條所規定行為人於行為時是否因精神障礙或其他
    心智缺陷，致不能辨識其行為違法或欠缺依其辨識而行為之
    能力，及行為時因前項之原因，致其辨識行為違法或依其辨
    識而行為之能力，顯著減低之情形顯有不同。且動力交通工
    具之駕駛行為須手、腳、眼、耳多重感覺意識器官彼此高度
    配合，並須對於周遭道路車況持續保持極高之注意力，始得
    以順利安全完成駕駛，是以飲酒後，若致身體各部之相互協
    調或高度注意之持續上產生障礙，駕駛過程中極易產生危險
    而肇禍，自難謂酒後已達不能安全駕駛之程度，即屬精神障
    礙或辨識能力顯著減低之情形。因之，行為人即使酒後喪失
    安全駕駛之能力，不得駕駛動力交通工具，但其仍可能具有
    辨識犯罪之意識能力及行為能力甚明。依卷內警詢筆錄之記
    載，上訴人於案發後經到場員警檢測其呼氣之酒精濃度雖高
    達每公升0.94毫克，惟其對於行駛路線及事故發生之經過均
    能清楚陳述，並於車禍後立即打電話報警處理（見相驗卷第
    13 至17 頁）等情狀觀之，自難認其有精神障礙或辨識能力
    顯著減低之情狀。㈡刑之量定，係實體法上賦予法院得依職
    權自由裁量之事項，苟已以行為人之責任為基礎，並斟酌刑
    法第57條各款所列情狀，在法定刑度內，酌量科刑，無偏執
    一端，致明顯失出失入情形，即不得任意指摘為違法，以為
    第三審上訴之理由。原判決說明第一審判決已具體審酌刑法
    第57 條科刑等一切情狀，並載敘如何有依同法第62 條自首
    規定減輕其刑之理由，其中關於犯罪後之態度，已就上訴人
    坦承犯行，及因與被害人家屬所求償金額及付款方式等和解
    條件未能達成協議而不成立等情詳為記敘，在罪責原則下適
    正行使其量刑之裁量權，維持第一審科處有期徒刑4年6月，
    核其量定之刑罰，已兼顧相關有利與不利之科刑資料，客觀
    上並未逾越法定刑度，尤無專以「未與被害人家屬達成和解
    、賠償」為加重刑罰或客觀上有量刑畸重等違反罪刑相當與
    公平正義之情形，難認有裁量權濫用之違法情形，自不得任
    意指摘或擷取其中片段執為第三審之上訴理由。又應否依刑
    法第59條酌量減輕其刑，法院本屬有權斟酌決定，故未酌減
    其刑，既不違背法令，自不得執為提起第三審上訴之理由，
    原審審酌上訴人所犯情狀，認無可憫恕之事由，已闡述其理
    由明確，未依該條規定酌減其刑，亦無違法可指。
三、上訴意旨猶以：原判決未調查相關事證，逕認其無刑法第19
    條規定之適用，及以其未賠償為由，量刑上直接評價為不利
    加重因子云云，並未依據卷內訴訟資料具體指摘原判決有何
    違背法令之情形，徒以自己之說詞，任意指為違法，要與法
    律規定得為第三審上訴理由之違法情形，不相適合。應認其
    上訴為違背法律上之程式，予以駁回。
據上論結，應依刑事訴訟法第395條前段，判決如主文。
中    華    民    國   111    年    6     月    8     日
                  刑事第七庭審判長法  官  段  景  榕  
                                  法  官  沈  揚  仁  
                                  法  官  汪  梅  芬  
                                  法  官  宋  松  璟  
                                  法  官  楊  力  進  
本件正本證明與原本無異
                                  書記官
中    華    民    國   111    年    6     月    9     日